【裁判字號】    89,上易,635
【裁判日期】    890530
【裁判案由】    傷害
【裁判全文】
臺灣高等法院高雄分院刑事判決          八十九年度上易字第六三五號
    上  訴  人  台灣高雄地方法院檢察署檢察官
    被      告  甲○○
                乙○○
右上訴人因被告等傷害案件，不服臺灣高雄地方法院八十九年度易字第六００號中華
民國八十九年二月廿四日第一審判決（起訴案號：臺灣高雄地方法院檢察署八十八年
度偵字第一六０五二號），提起上訴，本院判決如左：
      主      文
原判決撤銷。
甲○○、乙○○共同傷害人之身體，各處拘役拾日，如易科罰金均以佰元折算壹
日。
      事      實
一、甲○○、乙○○父女，於民國（下同）八十八年六月廿八日上午十時許，因確認
    本票債權不存在事件，至高雄縣鳳山市○○路九六號臺灣高雄地方法院鳳山簡易
    庭應訊，開完庭後，在簡易庭旁之停車場內，先與該民事訴訟之原告丙○○發生
    口頭爭執，繼而基於共同傷害人之身體之犯意聯絡，共同出手拉扯毆打丙○○，
    致丙○○受有右肩關節扭傷、右前臂、右上臂等多處擦傷、右大腿、右小腿多處
    挫傷等傷害。
二、案由丙○○訴請臺灣高雄地方法院檢察署檢察官偵查起訴。
      理      由
一、訊據被告甲○○、乙○○固均否認有前開犯行，甲○○辯稱：我們之間的訴訟，
    從八十五年到現在，若要傷害她，早就傷害她了，且當天開完庭，在法院停車場
    ，那麼多人，我也不可能傷害她，我出法庭，我告訴她，告那麼久了，息事寧人
    ，她就一直我，我女兒才說她講話不要這麼難聽等語；乙○○則辯稱：當天開
    完庭，我們只是跟她說她欠我們錢，也沒有打她，且我剛開過刀脊椎有傷，不可
    能與她拉扯，若與她拉扯，我也可能脊椎受傷云云。
二、惟查，
  (一)前開事實，已據告訴人丙○○於偵審中指訴不移，並有驗傷診斷書一紙附卷可佐
    。據告訴人指稱被告二人將之傷害後，伊即返回第一法庭告知法官及書記官，法
    官要伊至法警室，法警即向派出所報案，然後警員鍾達榮前來，帶伊至大東醫院
    驗傷等情。證人鍾達榮於檢察官偵查中亦證稱：「那天我巡邏，有法警報案，我
    到現場，現場只有羅小姐（指告訴人）在法警室旁，：：：斯時外表看起來有傷
    ，：：由報案到現場應（僅）三、五分鐘，：：：她說怕他們父女再打她，所以
    我們帶她去大東醫院驗傷」等語（偵查卷第卅八頁反面）。告訴人係於受傷害後
    ，即至法庭向法官投訴，然後由法警向管區報案，管區警員於三、五分鐘到法警
    室，斯時告訴人尚在法警室旁邊，嗣即帶同告訴人前往醫院驗傷，是告訴人應無
    空隙自傷身體後，再行指控被告二人傷害，已見告訴人之指訴非虛。
  (二)本件告訴人與被告間之民事爭訟，係告訴人之夫林麟盛向被告甲○○借款新台幣
    一百二十萬元，而以告訴人所有之不動產設定抵押權（以甲○○之子王正旭為抵
    押權人），並交付告訴人名義之本票（何人簽發有爭執），因該筆借款迄未清償
    ，被告甲○○乃以王正旭名義聲請拍賣抵押物，告訴人提起第三人異議之訴，經
    三審判決確定告訴人敗訴，此有臺灣高雄地方法院，本院及最高法院八十五年度
    訴字第一六三五號、八十六年上字第二三二號、八十七年度台上字第一四二七號
    民事判決及裁定等影本在卷足憑。嗣告訴人又以本票債權三年間不行使而消滅，
    於八十八年六月廿八日前提起確認本票債權不存在之訴，復有臺灣高雄地方法院
    八十八年度訴字第一二三四號民事判決影本附卷可按（八十九年三月二十日判決
    ）。由是可見，被告甲○○（王正旭之訴訟代理人）與告訴人為一百二十萬元借
    款，自八十五年起爭訟至今，告訴人又提起本票債權不存在之訴，使之飽受訟累
    之苦，就其所辯，其步出法庭後，即質問告訴人，又遭告訴人惡言相向，而雙方
    確有發生爭執，是被告乙○○於感同身受之情況下，出手拉扯告訴人，被告甲○○因而出手參予扭打，顯與常情不悖。
  (三)告訴人於檢察官偵訊時，先後指稱「法庭庭畢後，被告二人打我，看到的人不敢
    出面作證」，「是在法院停車場打的，有報案，但打現場沒證人，當時沒有拉扯
    」，「用手，用皮包打我的右方，因我正開車門要回去，他們就動手打我，有拉
    扯，有摔到地上」，「那天我被打後馬上到法庭告訴法官，法官叫我到法警室」
    ，「（證人找到否）有，地院法警李國財、吳國誠，其中一個是他打電話給派出
    所鍾達榮，且由他帶我驗傷」等語。於警訊時指稱「乙○○先抓我右手，又用皮
    包丟我，然後甲○○就朝我拳打腳踢，造成我右半邊身體多處受傷」，「開完庭
    出來簡易法庭時，他們二人就先上前我，繼而把我打傷」等語。於原審審理時
    指稱「我正要開車門，乙○○先走過來，就我，又用皮包打我，：：：乙○○
    拿公事包，用手抓我胸口的地方（又稱抓我肩膀，用另一手拿皮包摔我，：：接
    著她父親甲○○靠過來打我，我無法分清楚他們如何打我」，「（乙○○用皮包
    ）先摔到我頭部，我都是右邊受傷，不清楚他們打我那裡」，「沒有（拉扯），
    只有被告二人打我，拳打腳踢的，我有摔倒在地上，我爬起來時，右腳有被車門
    割（刮）傷」等語。就告訴人前後之指訴觀之，僅就有無證人，有無拉扯之陳述
    ，未盡一致。惟日間在法院公眾出入之場所，不能謂無他人目睹，告訴人於無法
    找目睹證人出庭作證，而謂「看到的人不敢出面作證」，或「打現場沒證人」，
    並無必然矛盾之處。告訴人已就被告二人如何對之傷害情節，先後指訴不移，則
    有無「拉扯」，告訴人又能瞭解訊問者之用意如何，是告訴人在先後之陳述有歧
    異，不能執此謂告訴人之指訴全然虛偽。此就告訴人所稱「我有摔倒在地上，我
    爬起來時，右腳有被車門割傷（應係刮傷之誤）」，與驗傷診斷書所載「右大腿
    、右小腿多處挫傷」之傷痕相符，亦足證之為被告二人傷害之指訴，並非虛妄。
    又乙○○以皮包摔告訴人之頭部，皮包並非堅硬或銳利之物，告訴人之頭部未成
    傷，亦無不合之處，又如何能執此謂告訴人之指訴不實。
  (四)綜上所，本案事證已臻明確，被告等所辯，係卸責之詞，殊無足採，犯行均堪
    認定。
三、查被告甲○○、乙○○共同傷害人之身體，核其所為，均係犯刑法第二百七十七
    條第一項之傷害罪。被告二人就上開行為，有犯意聯絡及行為分擔，均為共同正
    犯。又公訴意旨另指告訴人之右大腿、右小腿之挫傷，亦均被告二人傷害所致云
    云。惟告訴人已陳明右腿係其倒地爬起來為車門刮傷，顯見非被告二人所為，自
    不能令負刑責，因此部分與前開論罪部分，有不可分之單純一罪關係，故不另為
    無罪之諭知。
四、原審諭知被告等無罪之判決，尚有未洽。檢察官上訴意旨指摘原判決不當，為有
    理由，自應將原判決撤銷改判。爰審酌被告等借款未獲清償，纏訟多年，氣憤之
    餘，出手傷人，雖可同情，仍為法所不容，犯罪後飾詞卸責之態度，及被害人之
    傷痕尚輕等一切情狀，均量處如主文所示之刑，併諭知易科罰金之折算標準。
據上論斷，應依刑事訴訟法第三百六十九條第一項前段、第三百六十四條、第二百九
十九條第一項前段、刑法第二十八條、第二百七十七條第一項、第四十一條，罰金罰
鍰提高標準條例第一條前段、第二條，判決如主文。
本案經檢察官張其主到庭執行職務。
中    華    民    國     八十九     年       五       月      卅        日
                              臺灣高等法院高雄分院刑事第五庭
                                  審判長法官  吳水木
                                        法官  陳朱貴
                                        法官  洪慶鐘
右正本證明與原本無異。
不得上訴。
                                      書記官  陳金卿
中    華    民    國     八十九     年       六       月        一      日
附錄：本判決論罪科刑法條：
刑法第二百七十七條第一項：
傷害人之身體或健康者，處三年以下有期徒刑，拘役或一千元以下罰金。
                                                                        Ｋ


司法院資訊處製作；財團法人民間司法改革基金會備份。
